【裁判字號】    89,台上,138
【裁判日期】    890113
【裁判案由】    強盜
【裁判全文】
最高法院刑事判決                                八十九年度台上字第一三八號
    上  訴  人  甲○○
右上訴人因強盜案件，不服台灣高等法院花蓮分院中華民國八十八年十一月十六日第
二審判決（八十八年度上訴字第二九六號，起訴案號：台灣台東地方法院檢察署八十
八年度偵字第四六五號），提起上訴，本院判決如左：
    主  文
上訴駁回。
    理  由
按刑事訴訟法第三百七十七條規定：上訴於第三審法院，非以判決違背法令為理由，
不得為之。是提起第三審上訴，應以原判決違背法令為理由，係屬法定要件。如果上
訴理由狀並未依據卷內訴訟資料，具體指摘原判決不適用何種法則或如何適用不當，
或所指摘原判決違法情事，顯與法律規定得為第三審上訴理由之違法情形，不相適合
時，均應認其上訴為違背法律上之程式，予以駁回。本件原判決撤銷第一審不當之判
決，改判仍論處上訴人甲○○意圖為自己不法之所有，以強暴致使不能抗拒而取他人
之物，累犯罪刑。係綜核上訴人之部分自白，告訴人陳玉蘭之指訴，證人鄭金來、羅
珍珍、楊秀美之證詞、馬偕紀念醫院台東分院之急診病歷及現場照片等證據為論據，
認定上訴人意圖為自己不法之所有，於民國八十七年七月二十九日凌晨三時三十分許
，乘騎鄭金來所有之機車至台東市○○路之「阿蘭檳榔攤」，趁陳玉蘭在屋中熟睡之
際，手持擊碎之玻璃瓶，自後摟住陳女，並以另一手摀住其嘴巴，要脅陳女交出財物
，陳女驚叫呼救；上訴人乃持碎玻璃瓶刺傷陳女右前臂，造成撕裂傷。陳女仍一再掙
扎，上訴人續行毆打，致陳女不能抗拒趁隙奪門而出，又遭上訴人自其背部刺傷二處
，陳女因而逃往對面住家求救，不敢返回，上訴人乃以機車強行載走陳女所有之辦公
桌一張，破壞抽屜，拿取存放其內之新台幣四萬元，嗣為警循線查獲之事實，已詳
其所憑之證據及認定之理由。而以上訴人所辯：伊當時酒醉，意在竊盜，非為強盜，
是被害人緊張自行碰觸玻璃受傷非伊所傷云云，核係卸責飾詞，不足採信，自無再行
鑑定其精神狀態之必要，亦於理由內逐一指駁。復說明上訴人所為，係犯懲治盜匪條
例第五條第一項第一款之強盜罪，其以傷害為強暴方法強取被害人之財物，其傷害行
為包含在強盜行為之內，不另論以刑法之傷害罪，公訴人引用刑法第三百二十八條第
一項、第三百二十一條第一項第一款、第三款、第三百三十條第一項之罪起訴，尚有
未洽，應予變更起訴法條。又公訴人移送併辦上訴人另於八十七年四月二十一日在台
東市○○路與仁昌街口附近強盜葉進讚財物進而殺人未遂部分，因犯罪尚屬不能證明
，惟公訴人認與前開有罪部分有連續犯裁判上一罪之關係，爰不另為無罪之諭知等情
綦詳。所為論斷，俱有卷內證據資料足憑，從形式上觀察，原判決並無違背法令之情
形存在。查證據之取捨、證據之證明力及命證人與被告對質與否，均屬事實審法院得
自由裁量、判斷之職權，苟其此項裁量、判斷，並不悖乎通常一般之人日常生活經驗
之定則或論理法則，又於判決內論其何以作此判斷之心證理由者，即不得任意指摘
其為違法，據為提起第三審上訴之合法理由。上訴意旨置原判決上開明確論斷於不顧
，對原審採證、認事及證據證明力之審判職權行使，任憑己見，再事爭執證人楊秀美
之證詞不實，馬偕紀念醫院台東分院之診斷書未載被害人之傷勢究為刀傷、碰傷或抓
傷所造成，請求與楊秀美對質云云。然其所指摘者均為單純事實上之爭辯，要非適法
之第三審上訴理由。至原判決理由第一項(一)第九行將「當日聽聞『被害人』喊救命而
走出屋外」誤書為「被告」，乃裁判文字之誤寫，不生影響於判決主文，非不得以裁
定更正之，尤不生判決違法問題。是上訴意旨所指摘原判決違法情事，顯與法律規定
得為第三審上訴理由之違法情形，不相適合。揆諸首開說明，其上訴為違背法律上之
程式，應予駁回。
據上論結，應依刑事訴訟法第三百九十五條前段，判決如主文。
中      華      民      國    八十九    年      一      月     十三     日
                              最高法院刑事第六庭
                                  審判長法官  紀  俊  乾
                                        法官  楊  商  江
                                        法官  黃  正  興
                                        法官  陳  東  誥
                                        法官  張  春  福
      右正本證明與原本無異
                                              書  記  官
中      華      民      國    八十九    年      一      月     十七     日


司法院資訊處製作；財團法人民間司法改革基金會備份。
